<?xml version="1.0" encoding="UTF-8"?>
<TEI xmlns="http://www.tei-c.org/ns/1.0">
   <teiHeader>
      <fileDesc>
         <titleStmt>
            <title>Mixtepec Mixtec Paradigms Entries</title>
            <respStmt>
               <resp>Editor</resp>
               <name>Jack Bowers</name>
            </respStmt>
         </titleStmt>
         <publicationStmt>
            <p>version: <date>2019-04-06</date>
            </p>
         </publicationStmt>
         <sourceDesc>
            <listBibl xml:id="Pastor-Azcona">
               <head>Pastor and Azcona Publications</head>
               <bibl xml:id="paster-2004a">
                  <author>Paster, M.</author>, <date>2004</date>. <title>A
                                    phonological sketch of the Yucunany Mixtepec Mixtec person
                                    marking</title>. <editor>In Lea Harper and Carmen Jany
                                        (Ed.)</editor>, Proceedings of Conference on Oto-Manguean and
                                Oaxacan Languages (COOL). UC Berkeley, Berkeley.</bibl>
               <bibl xml:id="paster-2004b">
                  <author>Paster, M.</author>, <date>2004</date>. <title>A
                                    phonological sketch of the Yucanani Mixtepec dialect of
                                    Mixtec</title>. <editor>In Lea Harper and Carmen Jany
                                        (Ed.)</editor>, Proceedings of the 7th Annual Workshop on
                                American Indian Languages (pp. 61-76). UC Santa Barbara.</bibl>
               <bibl xml:id="paster-azcona-2004a">
                  <author>Paster, Mary</author> and <author>Beam de Azcona,
                                    Rosemary</author>. <date>2004a</date>. <title>Aspects of tone in
                                        Yucunany Mixtepec Mixtec</title>. <editor>In Lea Harper and
                                            Carmen Jany (Ed.)</editor>, Proceedings of the 7th Annual
                                Workshop on American Indian Languages (pp. 61-76). UC Santa
                                Barbara.</bibl>
               <bibl xml:id="paster-azcona-2004b">
                  <author>Paster, M.</author> and <author>Beam de Azcona,
                                    Rosemary</author>. <date>2004b</date>. <title>Aspects of tone in
                                        the Yucunany dialect of Mixtepec Mixtec</title>. Paper presented
                                at the Conference on Otomanguean and Oaxacan Languages, University
                                ofCalifornia, Berkeley.</bibl>
               <bibl xml:id="paster-2005">
                  <author>Paster, M.</author>
                  <date>2005</date>. <title>Tone Rules in Yucanani Mixtepec
                                    Mixtec</title>. SSILA meeting (p. 13). Oakland: SSILA.</bibl>
               <bibl xml:id="paster-2007">
                  <author>Paster, M.</author>, <date>2007</date>. <title>The origin of
                                    (Apparent) Avoidance of homophony in Yucanany Mixtepec dialect
                                    of Mixtec</title>., Proceedings of American Indian Languages
                                (August, 17). UCLA.</bibl>
            </listBibl>
            <bibl xml:id="Pike-Ibach-MIX-1978">
               <author>Pike, Eunice V.</author> and <author>Thomas Ibach</author>.
                            <date>1978</date>. <title>The phonology of the Mixtepec dialect of
                                Mixtec</title>. Pp. 271-285 in Mohammed Jazayery, Edgar C. Polomé,
                            and Werner Winter, eds. Linguistic and Literary Studies in Honor of
                            Archibald A. Hill, Volume 2: Descriptive Linguistics. The Hague:
                            Mouton.</bibl>
         </sourceDesc>
      </fileDesc>
   </teiHeader>
   <text>
      <body>
         <entry xml:id="be-happy-MIX">
            <form type="lemma">
               <orth xml:lang="mix">kwacha</orth>
               <pron xml:lang="mix" notation="ipa">kwáʧá</pron>
            </form>
            <gramGrp>
               <pos>verb</pos>
               <gram type="transitivity">intrans</gram>
            </gramGrp>

            <!-- PRESENT/INCOMPLETIVE -->
            <form type="paradigm" subtype="present">
               <gramGrp>
                  <tns norm="present">pres</tns>
                  <gram type="aspect" norm="incompletive">incmpl</gram>
                  <mood norm="indicative">indic</mood>
                  <gram type="aspect" cert="medium">realis</gram>
               </gramGrp>
               
               <!-- PRES: 1 SG -->
               <form type="inflected">
                  <orth xml:lang="mix">kuácha</orth>
                  <pron xml:lang="mix" notation="ipa">kwátʃáà</pron>
                  <gramGrp>
                     <per>1</per>
                     <number>sg</number>
                  </gramGrp>
                  <gloss xml:lang="en">I am happy</gloss>
                  <gloss xml:lang="es">estoy feliz</gloss>
               </form>
               
               <!-- PRES: 2 SG INF -->
               <form type="inflected">
                  <orth xml:lang="mix">kuáchu</orth>
                  <pron xml:lang="mix" notation="ipa" cert="low">kwáchú</pron>
                  <gramGrp>
                     <per>2</per>
                     <number>sg</number>
                     <usg type="register">inf</usg>
                  </gramGrp>
                  <gloss xml:lang="en">you are happy</gloss>
                  <gloss xml:lang="es">estás feliz</gloss>
               </form>
               
               <!-- PRES: 2 SG FORM -->
               <form type="inflected">
                  <orth xml:lang="mix">kuácha ni</orth>
                  <pron notation="ipa" cert="low" xml:lang="mix">kwácha ní</pron>
                  <gramGrp>
                     <per>2</per>
                     <number>sg</number>
                     <usg type="register">form</usg>
                  </gramGrp>
                  <!-- feel'(2s.form,[happy']) -->
                  <gloss xml:lang="en">you are happy</gloss>
                  <gloss xml:lang="es">usted es feliz</gloss>
               </form>
               
               <!-- 3S.INF  -->
               <form type="inflected">
                  <orth xml:lang="mix"/>
                  <pron xml:lang="mix" notation="ipa"/>
                  <gramGrp>
                     <per>3</per>
                     <number norm="singular">sg</number>
                     <gram type="register" norm="informal">inf</gram>
                  </gramGrp>
                  <gloss xml:lang="en"/>
                  <gloss xml:lang="es"/>
               </form>
               
               <!-- 3S.ANML  -->
               <form type="inflected">
                  <orth xml:lang="mix"> ti</orth>
                  <pron xml:lang="mix" notation="ipa"/>
                  <gramGrp>
                     <per>3</per>
                     <number norm="singular">sg</number>
                     <gen cert="medium">animl</gen>
                     <!-- best abbreviation? tag is "#ANML" -->
                     <gram type="register" norm="informal">inf</gram>
                  </gramGrp>
               </form>
               
               <!-- 3S.FORM.M -->
               <form type="inflected">
                  <orth xml:lang="mix"> ra</orth>
                  <pron xml:lang="mix" notation="ipa">rà</pron>
                  <gramGrp>
                     <per>3</per>
                     <number norm="singular">sg</number>
                     <gen norm="masculine">masc</gen>
                     <gram type="register" norm="formal">form</gram>
                  </gramGrp>
                  <gloss xml:lang="en"/>
                  <gloss xml:lang="es"/>
               </form>
               
               <!-- 3S.FORM.F  -->
               <form type="inflected">
                  <orth xml:lang="mix">ña</orth>
                  <pron xml:lang="mix" notation="ipa"/>
                  <gramGrp>
                     <per>3</per>
                     <number norm="singular">sg</number>
                     <gen norm="feminine">fem</gen>
                     <gram type="register" norm="formal">form</gram>
                  </gramGrp>
                  <gloss xml:lang="en"/>
                  <gloss xml:lang="es"/>
               </form>
               
               <!--  1PL.EXCL -->
               <form type="inflected">
                  <orth xml:lang="mix"/>
                  <pron xml:lang="mix" notation="ipa"/>
                  <gramGrp>
                     <per>1</per>
                     <number norm="plural">pl</number>
                     <gram type="inclusivity" norm="exclusive">excl</gram>
                  </gramGrp>
                  <gloss xml:lang="en"/>
                  <gloss xml:lang="es"/>
               </form>
               
               <!-- 1PL.INCL -->
               <form type="inflected">
                  <orth xml:lang="mix"/>
                  <pron xml:lang="mix" notation="ipa"/>
                  <gramGrp>
                     <per>1</per>
                     <number norm="plural">pl</number>
                     <gram type="inclusivity" norm="inclusive">incl</gram>
                  </gramGrp>
                  <gloss xml:lang="en"/>
                  <gloss xml:lang="es"/>
               </form>
               
               <!-- 2PL.INF -->
               <form type="inflected">
                  <orth xml:lang="mix"/>
                  <pron xml:lang="mix" notation="ipa"/>
                  <gramGrp>
                     <per>2</per>
                     <number norm="plural">pl</number>
                     <gram type="register" norm="informal">inf</gram>
                  </gramGrp>
                  <gloss xml:lang="en"/>
                  <gloss xml:lang="es"/>
               </form>
               
               <!-- 2PL.FORM -->
               <form type="inflected">
                  <orth xml:lang="mix"/>
                  <pron xml:lang="mix" notation="ipa"/>
                  <gramGrp>
                     <per>2</per>
                     <number norm="plural">pl</number>
                     <gram type="register" norm="formal">form</gram>
                  </gramGrp>
                  <gloss xml:lang="en"/>
                  <gloss xml:lang="es"/>
               </form>
               
               <!--  3PL.INF-->
               <form type="inflected">
                  <orth xml:lang="mix"/>
                  <pron xml:lang="mix" notation="ipa"/>
                  <gramGrp>
                     <per>3</per>
                     <number norm="plural">pl</number>
                     <gram type="register" norm="informal">inf</gram>
                  </gramGrp>
                  <gloss xml:lang="en"/>
                  <gloss xml:lang="es"/>
               </form>
               
               <!-- 3PL.FORM.M -->
               <form type="inflected">
                  <orth xml:lang="mix"/>
                  <pron xml:lang="mix" notation="ipa"/>
                  <gramGrp>
                     <per>3</per>
                     <number norm="plural">pl</number>
                     <gen norm="masculine">masc</gen>
                     <gram type="register" norm="formal">form</gram>
                  </gramGrp>
                  <gloss xml:lang="en"/>
                  <gloss xml:lang="es"/>
               </form>
               
               <!-- 3PL.FORM.F-->
               <form type="inflected">
                  <orth xml:lang="mix"/>
                  <pron xml:lang="mix" notation="ipa"/>
                  <gramGrp>
                     <per>3</per>
                     <number norm="plural">pl</number>
                     <gen norm="feminine">fem</gen>
                     <gram type="register" norm="formal">form</gram>
                  </gramGrp>
                  <gloss xml:lang="en"/>
                  <gloss xml:lang="es"/>
               </form>
               
               <!-- 3PL.FORM.ALL.HUM -->
               <form type="inflected">
                  <orth xml:lang="mix"/>
                  <pron xml:lang="mix" notation="ipa"/>
                  <gramGrp>
                     <per>3</per>
                     <number norm="plural">pl</number>
                     <gram type="inclusivity" norm="inclusive">incl</gram>
                     <gram type="register" norm="formal">form</gram>
                     <!-- human -->
                  </gramGrp>
                  <gloss xml:lang="en"/>
                  <gloss xml:lang="es"/>
                  <note cert="medium">Alternatively the pronoun could be <oRef>kuena</oRef>.</note>
               </form>
               
               <!-- 3PL.ANML  -->
               <form type="inflected">
                  <orth xml:lang="mix"/>
                  <pron xml:lang="mix" notation="ipa"/>
                  <gramGrp>
                     <per>3</per>
                     <number norm="plural">pl</number>
                     <gen cert="medium">animl</gen>
                     <!-- best abbreviation? tag is "#ANML" -->
                     <gram type="register" norm="informal">inf</gram>
                  </gramGrp>
                  <gloss xml:lang="en"/>
                  <gloss xml:lang="es"/>
               </form>
            </form>

            <form type="paradigm" subtype="past">
               
               <!--PAST/COMPLETIVE  -->
               <gramGrp>
                  <tns>past</tns>
                  <gram type="aspect" norm="completive">cmpl</gram>
                  <mood norm="indicative">indic</mood>
               </gramGrp>
               
               <!--COMPL: 1 SG -->
               <form type="inflected">
                  <orth xml:lang="mix">nikuacha</orth>
                  <pron xml:lang="mix" notation="ipa" cert="low">nìkwácháà</pron>
                  <gramGrp>
                     <per>1</per>
                     <number>sg</number>
                  </gramGrp> 
                  <!-- PAST [feel'(1s,[happy'])]  -->
                  <gloss xml:lang="en">I was happy</gloss>
                  <gloss xml:lang="es">yo fui feliz</gloss>
               </form>
               
               <!-- 2S.INF -->
               <form type="inflected">
                  <orth xml:lang="mix"/>
                  <pron xml:lang="mix" notation="ipa"/>
                  <gramGrp>
                     <per>2</per>
                     <number norm="singular">sg</number>
                     <gram type="register" norm="informal">inf</gram>
                  </gramGrp>
                  <gloss xml:lang="en"/>
                  <gloss xml:lang="es"/>
               </form>
               
               <!-- 2S.FORM -->
               <form type="inflected">
                  <orth xml:lang="mix"/>
                  <pron xml:lang="mix" notation="ipa"/>
                  <gramGrp>
                     <per>2</per>
                     <number norm="singular">sg</number>
                     <gram type="register" norm="formal">form</gram>
                  </gramGrp>
                  <gloss xml:lang="en"/>
                  <gloss xml:lang="es"/>
               </form>
               
               <!-- 3S.INF  -->
               <form type="inflected">
                  <orth xml:lang="mix"/>
                  <pron xml:lang="mix" notation="ipa"/>
                  <gramGrp>
                     <per>3</per>
                     <number norm="singular">sg</number>
                     <gram type="register" norm="informal">inf</gram>
                  </gramGrp>
                  <gloss xml:lang="en"/>
                  <gloss xml:lang="es"/>
               </form>
               <!-- 3S.ANML  -->
               <form type="inflected">
                  <orth xml:lang="mix"/>
                  <pron xml:lang="mix" notation="ipa"/>
                  <gramGrp>
                     <per>3</per>
                     <number norm="singular">sg</number>
                     <gen cert="medium">animl</gen>
                     <!-- best abbreviation? tag is "#ANML" -->
                     <gram type="register" norm="informal">inf</gram>
                  </gramGrp>
                  <gloss xml:lang="en"/>
                  <gloss xml:lang="es"/>
               </form>
               <!-- 3S.FORM.M -->
               <form type="inflected">
                  <orth xml:lang="mix"/>
                  <pron xml:lang="mix" notation="ipa"/>
                  <gramGrp>
                     <per>3</per>
                     <number norm="singular">sg</number>
                     <gen norm="masculine">masc</gen>
                     <gram type="register" norm="formal">form</gram>
                  </gramGrp>
                  <gloss xml:lang="en"/>
                  <gloss xml:lang="es"/>
               </form>
               <!-- 3S.FORM.F  -->
               <form type="inflected">
                  <orth xml:lang="mix"/>
                  <pron xml:lang="mix" notation="ipa"/>
                  <gramGrp>
                     <per>3</per>
                     <number norm="singular">sg</number>
                     <gen norm="feminine">fem</gen>
                     <gram type="register" norm="formal">form</gram>
                  </gramGrp>
                  <gloss xml:lang="en"/>
                  <gloss xml:lang="es"/>
               </form>
               <!--  1PL.EXCL -->
               <form type="inflected">
                  <orth xml:lang="mix"/>
                  <pron xml:lang="mix" notation="ipa"/>
                  <gramGrp>
                     <per>1</per>
                     <number norm="plural">pl</number>
                     <gram type="inclusivity" norm="exclusive">excl</gram>
                  </gramGrp>
                  <gloss xml:lang="en"/>
                  <gloss xml:lang="es"/>
               </form>
               <!-- COMPL: 1 PL -->
               <form type="inflected">
                  <orth xml:lang="mix">ni kuacha kue ko</orth>
                  <pron xml:lang="mix" notation="ipa" cert="low">nìkwáchá kue kó</pron>
                  <gramGrp>
                     <per>1</per>
                     <number>pl</number>
                     <gram type="inclusivity">incl</gram>
                  </gramGrp>
                  <!-- PAST [feel'(1p (all/some),[happy'])] (COMPLETE)? -->
                  <gloss xml:lang="en">we were happy</gloss>
                  <gloss xml:lang="es">fuimos felizes</gloss>
               </form>
               <!-- COMPL: 2 PL INF -->
               <form type="inflected">
                  <orth xml:lang="mix">nikuacha kueyu</orth>
                  <pron xml:lang="mix" notation="ipa"/>
                  <gramGrp>
                     <per>2</per>
                     <number>pl</number>
                     <usg type="register">inf</usg>
                  </gramGrp>
                  <!-- PAST [feel'(1pl.inf,[happy'])] (COMPLETE)? -->
                  <gloss xml:lang="en">you were happy</gloss>
                  <gloss xml:lang="es">usteded fueron felizes</gloss>
               </form>
               <!-- COMPL: 2 PL FORM -->
               <form type="inflected">
                  <orth xml:lang="mix">nikuacha kueni</orth>
                  <pron xml:lang="mix" notation="ipa">nìkwacha kuení</pron>
                  <gramGrp>
                     <per>2</per>
                     <number>pl</number>
                     <usg type="register">form</usg>
                  </gramGrp>
                  <!-- PAST [feel'(2pl,form,[happy'])] (COMPLETE)? -->
                  <gloss xml:lang="en">you were happy</gloss>
                  <gloss xml:lang="es">usteded fueron felizes</gloss>
               </form>
               <!--  3PL.INF-->
               <form type="inflected">
                  <orth xml:lang="mix"/>
                  <pron xml:lang="mix" notation="ipa"/>
                  <gramGrp>
                     <per>3</per>
                     <number norm="plural">pl</number>
                     <gram type="register" norm="informal">inf</gram>
                  </gramGrp>
                  <gloss xml:lang="en"/>
                  <gloss xml:lang="es"/>
               </form>
               <!-- 3PL.FORM.M -->
               <form type="inflected">
                  <orth xml:lang="mix"/>
                  <pron xml:lang="mix" notation="ipa"/>
                  <gramGrp>
                     <per>3</per>
                     <number norm="plural">pl</number>
                     <gen norm="masculine">masc</gen>
                     <gram type="register" norm="formal">form</gram>
                  </gramGrp>
                  <gloss xml:lang="en"/>
                  <gloss xml:lang="es"/>
               </form>
               <!-- 3PL.FORM.F-->
               <form type="inflected">
                  <orth xml:lang="mix"/>
                  <pron xml:lang="mix" notation="ipa"/>
                  <gramGrp>
                     <per>3</per>
                     <number norm="plural">pl</number>
                     <gen norm="feminine">fem</gen>
                     <gram type="register" norm="formal">form</gram>
                  </gramGrp>
                  <gloss xml:lang="en"/>
                  <gloss xml:lang="es"/>
               </form>
               <!-- 3PL.FORM.ALL.HUM -->
               <form type="inflected">
                  <orth xml:lang="mix"/>
                  <pron xml:lang="mix" notation="ipa"/>
                  <gramGrp>
                     <per>3</per>
                     <number norm="plural">pl</number>
                     <gram type="inclusivity" norm="inclusive">incl</gram>
                     <gram type="register" norm="formal">form</gram>
                     <!-- human -->
                  </gramGrp>
                  <gloss xml:lang="en"/>
                  <gloss xml:lang="es"/>
                  <note cert="medium">Alternatively the pronoun could be <oRef>kuena</oRef>.</note>
               </form>
               <!-- 3PL.ANML  -->
               <form type="inflected">
                  <orth xml:lang="mix"/>
                  <pron xml:lang="mix" notation="ipa"/>
                  <gramGrp>
                     <per>3</per>
                     <number norm="plural">pl</number>
                     <gen cert="medium">animl</gen>
                     <!-- best abbreviation? tag is "#ANML" -->
                     <gram type="register" norm="informal">inf</gram>
                  </gramGrp>
                  <gloss xml:lang="en"/>
                  <gloss xml:lang="es"/>
               </form>
            </form>

            <form type="paradigm" subtype="future">
               <!-- FUTURE/POTENTIVE -->
               <gramGrp>
                  <tns>future</tns>
                  <gram type="aspect" norm="potential">pot</gram>
                  <mood norm="indicative">indic</mood>
               </gramGrp>
               <!-- 1S -->
               <form type="inflected">
                  <orth xml:lang="mix"/>
                  <pron xml:lang="mix" notation="ipa"/>
                  <!-- 1sg is important to get pron because the tone affects the inflection -->
                  <gramGrp>
                     <per>1</per>
                     <number norm="singular">sg</number>
                  </gramGrp>
                  <gloss xml:lang="en"/>
                  <gloss xml:lang="es"/>
               </form>
               <!-- 2S.INF -->
               <form type="inflected">
                  <orth xml:lang="mix"/>
                  <pron xml:lang="mix" notation="ipa"/>
                  <gramGrp>
                     <per>2</per>
                     <number norm="singular">sg</number>
                     <gram type="register" norm="informal">inf</gram>
                  </gramGrp>
                  <gloss xml:lang="en"/>
                  <gloss xml:lang="es"/>
               </form>
               <!-- 2S.FORM -->
               <form type="inflected">
                  <orth xml:lang="mix"/>
                  <pron xml:lang="mix" notation="ipa"/>
                  <gramGrp>
                     <per>2</per>
                     <number norm="singular">sg</number>
                     <gram type="register" norm="formal">form</gram>
                  </gramGrp>
                  <gloss xml:lang="en"/>
                  <gloss xml:lang="es"/>
               </form>
               <!-- 3S.INF  -->
               <form type="inflected">
                  <orth xml:lang="mix"/>
                  <pron xml:lang="mix" notation="ipa"/>
                  <gramGrp>
                     <per>3</per>
                     <number norm="singular">sg</number>
                     <gram type="register" norm="informal">inf</gram>
                  </gramGrp>
                  <gloss xml:lang="en"/>
                  <gloss xml:lang="es"/>
               </form>
               <!-- 3S.ANML  -->
               <form type="inflected">
                  <orth xml:lang="mix"/>
                  <pron xml:lang="mix" notation="ipa"/>
                  <gramGrp>
                     <per>3</per>
                     <number norm="singular">sg</number>
                     <gen cert="medium">animl</gen>
                     <!-- best abbreviation? tag is "#ANML" -->
                     <gram type="register" norm="informal">inf</gram>
                  </gramGrp>
                  <gloss xml:lang="en"/>
                  <gloss xml:lang="es"/>
               </form>
               <!-- 3S.FORM.M -->
               <form type="inflected">
                  <orth xml:lang="mix"/>
                  <pron xml:lang="mix" notation="ipa"/>
                  <gramGrp>
                     <per>3</per>
                     <number norm="singular">sg</number>
                     <gen norm="masculine">masc</gen>
                     <gram type="register" norm="formal">form</gram>
                  </gramGrp>
                  <gloss xml:lang="en"/>
                  <gloss xml:lang="es"/>
               </form>
               <!-- 3S.FORM.F  -->
               <form type="inflected">
                  <orth xml:lang="mix"/>
                  <pron xml:lang="mix" notation="ipa"/>
                  <gramGrp>
                     <per>3</per>
                     <number norm="singular">sg</number>
                     <gen norm="feminine">fem</gen>
                     <gram type="register" norm="formal">form</gram>
                  </gramGrp>
                  <gloss xml:lang="en"/>
                  <gloss xml:lang="es"/>
               </form>
               <!--  1PL.EXCL -->
               <form type="inflected">
                  <orth xml:lang="mix"/>
                  <pron xml:lang="mix" notation="ipa"/>
                  <gramGrp>
                     <per>1</per>
                     <number norm="plural">pl</number>
                     <gram type="inclusivity" norm="exclusive">excl</gram>
                  </gramGrp>
                  <gloss xml:lang="en"/>
                  <gloss xml:lang="es"/>
               </form>
               <!-- 1PL.INCL -->
               <form type="inflected">
                  <orth xml:lang="mix"/>
                  <pron xml:lang="mix" notation="ipa"/>
                  <gramGrp>
                     <per>1</per>
                     <number norm="plural">pl</number>
                     <gram type="inclusivity" norm="inclusive">incl</gram>
                  </gramGrp>
                  <gloss xml:lang="en"/>
                  <gloss xml:lang="es"/>
               </form>
               <!-- 2PL.INF -->
               <form type="inflected">
                  <orth xml:lang="mix"/>
                  <pron xml:lang="mix" notation="ipa"/>
                  <gramGrp>
                     <per>2</per>
                     <number norm="plural">pl</number>
                     <gram type="register" norm="informal">inf</gram>
                  </gramGrp>
                  <gloss xml:lang="en"/>
                  <gloss xml:lang="es"/>
               </form>
               <!-- 2PL.FORM -->
               <form type="inflected">
                  <orth xml:lang="mix"/>
                  <pron xml:lang="mix" notation="ipa"/>
                  <gramGrp>
                     <per>2</per>
                     <number norm="plural">pl</number>
                     <gram type="register" norm="formal">form</gram>
                  </gramGrp>
                  <gloss xml:lang="en"/>
                  <gloss xml:lang="es"/>
               </form>
               <!--  3PL.INF-->
               <form type="inflected">
                  <orth xml:lang="mix"/>
                  <pron xml:lang="mix" notation="ipa"/>
                  <gramGrp>
                     <per>3</per>
                     <number norm="plural">pl</number>
                     <gram type="register" norm="informal">inf</gram>
                  </gramGrp>
                  <gloss xml:lang="en"/>
                  <gloss xml:lang="es"/>
               </form>
               <!-- 3PL.FORM.M -->
               <form type="inflected">
                  <orth xml:lang="mix"/>
                  <pron xml:lang="mix" notation="ipa"/>
                  <gramGrp>
                     <per>3</per>
                     <number norm="plural">pl</number>
                     <gen norm="masculine">masc</gen>
                     <gram type="register" norm="formal">form</gram>
                  </gramGrp>
                  <gloss xml:lang="en"/>
                  <gloss xml:lang="es"/>
               </form>
               <!-- 3PL.FORM.F-->
               <form type="inflected">
                  <orth xml:lang="mix"/>
                  <pron xml:lang="mix" notation="ipa"/>
                  <gramGrp>
                     <per>3</per>
                     <number norm="plural">pl</number>
                     <gen norm="feminine">fem</gen>
                     <gram type="register" norm="formal">form</gram>
                  </gramGrp>
                  <gloss xml:lang="en"/>
                  <gloss xml:lang="es"/>
               </form>
               <!-- 3PL.FORM.ALL.HUM -->
               <form type="inflected">
                  <orth xml:lang="mix"/>
                  <pron xml:lang="mix" notation="ipa"/>
                  <gramGrp>
                     <per>3</per>
                     <number norm="plural">pl</number>
                     <gram type="inclusivity" norm="inclusive">incl</gram>
                     <gram type="register" norm="formal">form</gram>
                     <!-- human -->
                  </gramGrp>
                  <gloss xml:lang="en"/>
                  <gloss xml:lang="es"/>
                  <note cert="medium">Alternatively the pronoun could be <oRef>kuena</oRef>.</note>
               </form>
               <!-- 3PL.ANML  -->
               <form type="inflected">
                  <orth xml:lang="mix"/>
                  <pron xml:lang="mix" notation="ipa"/>
                  <gramGrp>
                     <per>3</per>
                     <number norm="plural">pl</number>
                     <gen cert="medium">animl</gen>
                     <gram type="register" norm="informal">inf</gram>
                  </gramGrp>
                  <gloss xml:lang="en"/>
                  <gloss xml:lang="es"/>
               </form>
               <form type="paradigm" subtype="imperative">
                  <!-- IMPERATIVE/HORATIVE -->
                  <gramGrp>
                     <mood norm="imperative">imper</mood>
                  </gramGrp>
                  <!-- 2S.INF -->
                  <form type="inflected">
                     <orth xml:lang="mix"/>
                     <pron xml:lang="mix" notation="ipa"/>
                     <gramGrp>
                        <per>2</per>
                        <number norm="singular">sg</number>
                        <gram type="register" norm="informal">inf</gram>
                     </gramGrp>
                     <gloss xml:lang="en"/>
                     <gloss xml:lang="es"/>
                  </form>
                  <!-- 2S.FORM -->
                  <form type="inflected">
                     <orth xml:lang="mix"/>
                     <pron xml:lang="mix" notation="ipa"/>
                     <gramGrp>
                        <per>2</per>
                        <number norm="singular">sg</number>
                        <gram type="register" norm="formal">form</gram>
                     </gramGrp>
                  </form>
                  <!--  1PL.EXCL -->
                  <form type="inflected">
                     <orth xml:lang="mix"/>
                     <pron xml:lang="mix" notation="ipa"/>
                     <gramGrp>
                        <per>1</per>
                        <number norm="plural">pl</number>
                        <gram type="inclusivity" norm="exclusive">excl</gram>
                        <mood cert="low" norm="hortative">hort</mood>
                     </gramGrp>
                     <gloss xml:lang="en"/>
                     <gloss xml:lang="es"/>
                  </form>
                  <!-- 1PL.INCL -->
                  <form type="inflected">
                     <orth xml:lang="mix"/>
                     <pron xml:lang="mix" notation="ipa"/>
                     <gramGrp>
                        <per>1</per>
                        <number norm="plural">pl</number>
                        <gram type="inclusivity" norm="inclusive">incl</gram>
                        <mood cert="low" norm="hortative">hort</mood>
                     </gramGrp>
                     <gloss xml:lang="en"/>
                     <gloss xml:lang="es"/>
                  </form>
                  <!-- 2PL.INF -->
                  <form type="inflected">
                     <orth xml:lang="mix"/>
                     <pron xml:lang="mix" notation="ipa"/>
                     <gramGrp>
                        <per>2</per>
                        <number norm="plural">pl</number>
                        <gram type="register" norm="informal">inf</gram>
                        <mood cert="low" norm="hortative">hort</mood>
                     </gramGrp>
                     <gloss xml:lang="en"/>
                     <gloss xml:lang="es"/>
                  </form>
                  <!-- 2PL.FORM -->
                  <form type="inflected">
                     <orth xml:lang="mix"/>
                     <pron xml:lang="mix" notation="ipa"/>
                     <gramGrp>
                        <per>2</per>
                        <number norm="plural">pl</number>
                        <gram type="register" norm="formal">form</gram>
                        <mood cert="low" norm="hortative">hort</mood>
                     </gramGrp>
                  </form>
                  <gloss xml:lang="en"/>
                  <gloss xml:lang="es"/>
               </form>
            </form>

            <form type="paradigm" subtype="imperfect">
               <!-- IMPERF/HAB -->
               <gramGrp>
                  <tns>past</tns>
                  <gram type="aspect">imperf</gram>
                  <mood norm="indicative">indic</mood>
               </gramGrp>
               <!-- 1S -->
               <form type="inflected">
                  <orth xml:lang="mix"/>
                  <pron xml:lang="mix" notation="ipa"/>
                  <!-- 1sg is important to get pron because the tone affects the inflection -->
                  <gramGrp>
                     <per>1</per>
                     <number norm="singular">sg</number>
                  </gramGrp>
                  <gloss xml:lang="en"/>
                  <gloss xml:lang="es"/>
               </form>
               <!-- 2S.INF -->
               <form type="inflected">
                  <orth xml:lang="mix"/>
                  <pron xml:lang="mix" notation="ipa"/>
                  <gramGrp>
                     <per>2</per>
                     <number norm="singular">sg</number>
                     <gram type="register" norm="informal">inf</gram>
                  </gramGrp>
                  <gloss xml:lang="en"/>
                  <gloss xml:lang="es"/>
               </form>
               <!-- 2S.FORM -->
               <form type="inflected">
                  <orth xml:lang="mix"/>
                  <pron xml:lang="mix" notation="ipa"/>
                  <gramGrp>
                     <per>2</per>
                     <number norm="singular">sg</number>
                     <gram type="register" norm="formal">form</gram>
                  </gramGrp>
                  <gloss xml:lang="en"/>
                  <gloss xml:lang="es"/>
               </form>
               <!-- 3S.INF  -->
               <form type="inflected">
                  <orth xml:lang="mix"/>
                  <pron xml:lang="mix" notation="ipa"/>
                  <gramGrp>
                     <per>3</per>
                     <number norm="singular">sg</number>
                     <gram type="register" norm="informal">inf</gram>
                  </gramGrp>
                  <gloss xml:lang="en"/>
                  <gloss xml:lang="es"/>
               </form>
               <!-- 3S.ANML  -->
               <form type="inflected">
                  <orth xml:lang="mix"/>
                  <pron xml:lang="mix" notation="ipa"/>
                  <gramGrp>
                     <per>3</per>
                     <number norm="singular">sg</number>
                     <gen cert="medium">animl</gen>
                     <!-- best abbreviation? tag is "#ANML" -->
                     <gram type="register" norm="informal">inf</gram>
                  </gramGrp>
                  <gloss xml:lang="en"/>
                  <gloss xml:lang="es"/>
               </form>
               <!-- 3S.FORM.M -->
               <form type="inflected">
                  <orth xml:lang="mix"/>
                  <pron xml:lang="mix" notation="ipa"/>
                  <gramGrp>
                     <per>3</per>
                     <number norm="singular">sg</number>
                     <gen norm="masculine">masc</gen>
                     <gram type="register" norm="formal">form</gram>
                  </gramGrp>
                  <gloss xml:lang="en"/>
                  <gloss xml:lang="es"/>
               </form>
               <!-- 3S.FORM.F  -->
               <form type="inflected">
                  <orth xml:lang="mix"/>
                  <pron xml:lang="mix" notation="ipa"/>
                  <gramGrp>
                     <per>3</per>
                     <number norm="singular">sg</number>
                     <gen norm="feminine">fem</gen>
                     <gram type="register" norm="formal">form</gram>
                  </gramGrp>
                  <gloss xml:lang="en"/>
                  <gloss xml:lang="es"/>
               </form>
               <!--  1PL.EXCL -->
               <form type="inflected">
                  <orth xml:lang="mix"/>
                  <pron xml:lang="mix" notation="ipa"/>
                  <gramGrp>
                     <per>1</per>
                     <number norm="plural">pl</number>
                     <gram type="inclusivity" norm="exclusive">excl</gram>
                  </gramGrp>
                  <gloss xml:lang="en"/>
                  <gloss xml:lang="es"/>
               </form>
               <!-- 1PL.INCL -->
               <form type="inflected">
                  <orth xml:lang="mix"/>
                  <pron xml:lang="mix" notation="ipa"/>
                  <gramGrp>
                     <per>1</per>
                     <number norm="plural">pl</number>
                     <gram type="inclusivity" norm="inclusive">incl</gram>
                  </gramGrp>
                  <gloss xml:lang="en"/>
                  <gloss xml:lang="es"/>
               </form>
               <!-- 2PL.INF -->
               <form type="inflected">
                  <orth xml:lang="mix"/>
                  <pron xml:lang="mix" notation="ipa"/>
                  <gramGrp>
                     <per>2</per>
                     <number norm="plural">pl</number>
                     <gram type="register" norm="informal">inf</gram>
                  </gramGrp>
                  <gloss xml:lang="en"/>
                  <gloss xml:lang="es"/>
               </form>
               <!-- 2PL.FORM -->
               <form type="inflected">
                  <orth xml:lang="mix"/>
                  <pron xml:lang="mix" notation="ipa"/>
                  <gramGrp>
                     <per>2</per>
                     <number norm="plural">pl</number>
                     <gram type="register" norm="formal">form</gram>
                  </gramGrp>
                  <gloss xml:lang="en"/>
                  <gloss xml:lang="es"/>
               </form>
               <!--  3PL.INF-->
               <form type="inflected">
                  <orth xml:lang="mix"/>
                  <pron xml:lang="mix" notation="ipa"/>
                  <gramGrp>
                     <per>3</per>
                     <number norm="plural">pl</number>
                     <gram type="register" norm="informal">inf</gram>
                  </gramGrp>
                  <gloss xml:lang="en"/>
                  <gloss xml:lang="es"/>
               </form>
               <!-- 3PL.FORM.M -->
               <form type="inflected">
                  <orth xml:lang="mix"/>
                  <pron xml:lang="mix" notation="ipa"/>
                  <gramGrp>
                     <per>3</per>
                     <number norm="plural">pl</number>
                     <gen norm="masculine">masc</gen>
                     <gram type="register" norm="formal">form</gram>
                  </gramGrp>
                  <gloss xml:lang="en"/>
                  <gloss xml:lang="es"/>
               </form>
               <!-- 3PL.FORM.F-->
               <form type="inflected">
                  <orth xml:lang="mix"/>
                  <pron xml:lang="mix" notation="ipa"/>
                  <gramGrp>
                     <per>3</per>
                     <number norm="plural">pl</number>
                     <gen norm="feminine">fem</gen>
                     <gram type="register" norm="formal">form</gram>
                  </gramGrp>
                  <gloss xml:lang="en"/>
                  <gloss xml:lang="es"/>
               </form>
               <!-- 3PL.FORM.ALL.HUM -->
               <form type="inflected">
                  <orth xml:lang="mix"/>
                  <pron xml:lang="mix" notation="ipa"/>
                  <gramGrp>
                     <per>3</per>
                     <number norm="plural">pl</number>
                     <gram type="inclusivity" norm="inclusive">incl</gram>
                     <gram type="register" norm="formal">form</gram>
                     <!-- human -->
                  </gramGrp>
                  <note cert="medium">Alternatively the pronoun could be <oRef>kuena</oRef>.</note>
               </form>
               <!-- 3PL.ANML  -->
               <form type="inflected">
                  <orth xml:lang="mix"/>
                  <pron xml:lang="mix" notation="ipa"/>
                  <gramGrp>
                     <per>3</per>
                     <number norm="plural">pl</number>
                     <gen cert="medium">animl</gen>
                     <gram type="register" norm="informal">inf</gram>
                  </gramGrp>
                  <gloss xml:lang="en"/>
                  <gloss xml:lang="es"/>
               </form>
            </form>
            <!-- possibly add for modal forms also (need more info on the stem pattern) -->
            <!-- also possible is negative verbs, as certain verbs (though not all) may be inflected via tone to denote negation -->

            <sense>
               <cit type="translation">
                  <orth xml:lang="en"/>
               </cit>
               <cit type="translation">
                  <orth xml:lang="es"/>
               </cit>
            </sense>
         </entry>
         <entry xml:id="be-sad-worry-MIX" type="phrase">
            <form type="lemma">
               <orth xml:lang="mix">ntakani'ini ncho'a</orth>
               <pron xml:lang="mix" notation="ipa">ndakani inì nʤóʔà</pron>
               <form type="variant">
                  <pron notation="ipa">ndakaninì nʤóʔà</pron>
                  <usg type="socioCultural">youth</usg>
               </form>
            </form>
            <gramGrp>
               <pos>verb</pos>
               <gram type="transitivity">intrans</gram>
            </gramGrp>

            <form type="paradigm" subtype="present">
               <!-- PRESENT/INCOMPLETIVE -->
               <gramGrp>
                  <tns norm="present">pres</tns>
                  <gram type="aspect" norm="incompletive">incmpl</gram>
                  <mood norm="indicative">indic</mood>
               </gramGrp>
               <!-- 1S -->
               <form type="inflected">
                  <orth xml:lang="mix">ntakani'ini nchu'a</orth>
                  <pron xml:lang="mix" notation="ipa">ndakániʔinì nʤòʔà</pron>
                  <gramGrp>
                     <per>1</per>
                     <number norm="singular">sg</number>
                  </gramGrp>
                  <gloss xml:lang="en"/>
                  <gloss xml:lang="es"/>
               </form>
               <!-- 2S.INF -->
               <form type="inflected">
                  <orth xml:lang="mix"/>
                  <pron xml:lang="mix" notation="ipa"/>
                  <gramGrp>
                     <per>2</per>
                     <number norm="singular">sg</number>
                     <gram type="register" norm="informal">inf</gram>
                  </gramGrp>
                  <gloss xml:lang="en"/>
                  <gloss xml:lang="es"/>
               </form>
               <!-- 2S.FORM -->
               <form type="inflected">
                  <orth xml:lang="mix"> ni</orth>
                  <pron xml:lang="mix" notation="ipa">ní</pron>
                  <gramGrp>
                     <per>2</per>
                     <number norm="singular">sg</number>
                     <gram type="register" norm="formal">form</gram>
                  </gramGrp>
                  <gloss xml:lang="en"/>
                  <gloss xml:lang="es"/>
               </form>
               <!-- 3S.INF  -->
               <form type="inflected">
                  <orth xml:lang="mix"/>
                  <pron xml:lang="mix" notation="ipa"/>
                  <gramGrp>
                     <per>3</per>
                     <number norm="singular">sg</number>
                     <gram type="register" norm="informal">inf</gram>
                  </gramGrp>
                  <gloss xml:lang="en"/>
                  <gloss xml:lang="es"/>
               </form>
               <!-- 3S.ANML  -->
               <form type="inflected">
                  <orth xml:lang="mix"> ti</orth>
                  <pron xml:lang="mix" notation="ipa"/>
                  <gramGrp>
                     <per>3</per>
                     <number norm="singular">sg</number>
                     <gen cert="medium">animl</gen>
                     <!-- best abbreviation? tag is "#ANML" -->
                     <gram type="register" norm="informal">inf</gram>
                  </gramGrp>
               </form>
               <!-- 3S.FORM.M -->
               <form type="inflected">
                  <orth xml:lang="mix"> ra</orth>
                  <pron xml:lang="mix" notation="ipa">rà</pron>
                  <gramGrp>
                     <per>3</per>
                     <number norm="singular">sg</number>
                     <gen norm="masculine">masc</gen>
                     <gram type="register" norm="formal">form</gram>
                  </gramGrp>
                  <gloss xml:lang="en"/>
                  <gloss xml:lang="es"/>
               </form>
               <!-- 3S.FORM.F  -->
               <form type="inflected">
                  <orth xml:lang="mix">ña</orth>
                  <pron xml:lang="mix" notation="ipa"/>
                  <gramGrp>
                     <per>3</per>
                     <number norm="singular">sg</number>
                     <gen norm="feminine">fem</gen>
                     <gram type="register" norm="formal">form</gram>
                  </gramGrp>
                  <gloss xml:lang="en"/>
                  <gloss xml:lang="es"/>
               </form>
               <!--  1PL.EXCL -->
               <form type="inflected">
                  <orth xml:lang="mix"/>
                  <pron xml:lang="mix" notation="ipa"/>
                  <gramGrp>
                     <per>1</per>
                     <number norm="plural">pl</number>
                     <gram type="inclusivity" norm="exclusive">excl</gram>
                  </gramGrp>
                  <gloss xml:lang="en"/>
                  <gloss xml:lang="es"/>
               </form>
               <!-- 1PL.INCL -->
               <form type="inflected">
                  <orth xml:lang="mix"/>
                  <pron xml:lang="mix" notation="ipa"/>
                  <gramGrp>
                     <per>1</per>
                     <number norm="plural">pl</number>
                     <gram type="inclusivity" norm="inclusive">incl</gram>
                  </gramGrp>
                  <gloss xml:lang="en"/>
                  <gloss xml:lang="es"/>
               </form>
               <!-- 2PL.INF -->
               <form type="inflected">
                  <orth xml:lang="mix"/>
                  <pron xml:lang="mix" notation="ipa"/>
                  <gramGrp>
                     <per>2</per>
                     <number norm="plural">pl</number>
                     <gram type="register" norm="informal">inf</gram>
                  </gramGrp>
                  <gloss xml:lang="en"/>
                  <gloss xml:lang="es"/>
               </form>
               <!-- 2PL.FORM -->
               <form type="inflected">
                  <orth xml:lang="mix"/>
                  <pron xml:lang="mix" notation="ipa"/>
                  <gramGrp>
                     <per>2</per>
                     <number norm="plural">pl</number>
                     <gram type="register" norm="formal">form</gram>
                  </gramGrp>
                  <gloss xml:lang="en"/>
                  <gloss xml:lang="es"/>
               </form>
               <!--  3PL.INF-->
               <form type="inflected">
                  <orth xml:lang="mix"/>
                  <pron xml:lang="mix" notation="ipa"/>
                  <gramGrp>
                     <per>3</per>
                     <number norm="plural">pl</number>
                     <gram type="register" norm="informal">inf</gram>
                  </gramGrp>
                  <gloss xml:lang="en"/>
                  <gloss xml:lang="es"/>
               </form>
               <!-- 3PL.FORM.M -->
               <form type="inflected">
                  <orth xml:lang="mix"/>
                  <pron xml:lang="mix" notation="ipa"/>
                  <gramGrp>
                     <per>3</per>
                     <number norm="plural">pl</number>
                     <gen norm="masculine">masc</gen>
                     <gram type="register" norm="formal">form</gram>
                  </gramGrp>
                  <gloss xml:lang="en"/>
                  <gloss xml:lang="es"/>
               </form>
               <!-- 3PL.FORM.F-->
               <form type="inflected">
                  <orth xml:lang="mix"/>
                  <pron xml:lang="mix" notation="ipa"/>
                  <gramGrp>
                     <per>3</per>
                     <number norm="plural">pl</number>
                     <gen norm="feminine">fem</gen>
                     <gram type="register" norm="formal">form</gram>
                  </gramGrp>
                  <gloss xml:lang="en"/>
                  <gloss xml:lang="es"/>
               </form>
               <!-- 3PL.FORM.ALL.HUM -->
               <form type="inflected">
                  <orth xml:lang="mix"/>
                  <pron xml:lang="mix" notation="ipa"/>
                  <gramGrp>
                     <per>3</per>
                     <number norm="plural">pl</number>
                     <gram type="inclusivity" norm="inclusive">incl</gram>
                     <gram type="register" norm="formal">form</gram>
                     <!-- human -->
                  </gramGrp>
                  <gloss xml:lang="en"/>
                  <gloss xml:lang="es"/>
                  <note cert="medium">Alternatively the pronoun could be <oRef>kuena</oRef>.</note>
               </form>
               <!-- 3PL.ANML  -->
               <form type="inflected">
                  <orth xml:lang="mix"/>
                  <pron xml:lang="mix" notation="ipa"/>
                  <gramGrp>
                     <per>3</per>
                     <number norm="plural">pl</number>
                     <gen cert="medium">animl</gen>
                     <!-- best abbreviation? tag is "#ANML" -->
                     <gram type="register" norm="informal">inf</gram>
                  </gramGrp>
                  <gloss xml:lang="en"/>
                  <gloss xml:lang="es"/>
               </form>
            </form>

            <form type="paradigm" subtype="past">
               <!--PAST/COMPLETIVE  -->
               <gramGrp>
                  <tns>past</tns>
                  <gram type="aspect" norm="completive">cmpl</gram>
                  <mood norm="indicative">indic</mood>
               </gramGrp>
               <!-- 1S -->
               <form type="inflected">
                  <orth xml:lang="mix"/>
                  <pron xml:lang="mix" notation="ipa"/>
                  <!-- 1sg is important to get pron because the tone affects the inflection -->
                  <gramGrp>
                     <per>1</per>
                     <number norm="singular">sg</number>
                  </gramGrp>
                  <gloss xml:lang="en"/>
                  <gloss xml:lang="es"/>
               </form>
               <!-- 2S.INF -->
               <form type="inflected">
                  <orth xml:lang="mix"/>
                  <pron xml:lang="mix" notation="ipa"/>
                  <gramGrp>
                     <per>2</per>
                     <number norm="singular">sg</number>
                     <gram type="register" norm="informal">inf</gram>
                  </gramGrp>
                  <gloss xml:lang="en"/>
                  <gloss xml:lang="es"/>
               </form>
               <!-- 2S.FORM -->
               <form type="inflected">
                  <orth xml:lang="mix"/>
                  <pron xml:lang="mix" notation="ipa"/>
                  <gramGrp>
                     <per>2</per>
                     <number norm="singular">sg</number>
                     <gram type="register" norm="formal">form</gram>
                  </gramGrp>
                  <gloss xml:lang="en"/>
                  <gloss xml:lang="es"/>
               </form>
               <!-- 3S.INF  -->
               <form type="inflected">
                  <orth xml:lang="mix"/>
                  <pron xml:lang="mix" notation="ipa"/>
                  <gramGrp>
                     <per>3</per>
                     <number norm="singular">sg</number>
                     <gram type="register" norm="informal">inf</gram>
                  </gramGrp>
                  <gloss xml:lang="en"/>
                  <gloss xml:lang="es"/>
               </form>
               <!-- 3S.ANML  -->
               <form type="inflected">
                  <orth xml:lang="mix"/>
                  <pron xml:lang="mix" notation="ipa"/>
                  <gramGrp>
                     <per>3</per>
                     <number norm="singular">sg</number>
                     <gen cert="medium">animl</gen>
                     <!-- best abbreviation? tag is "#ANML" -->
                     <gram type="register" norm="informal">inf</gram>
                  </gramGrp>
                  <gloss xml:lang="en"/>
                  <gloss xml:lang="es"/>
               </form>
               <!-- 3S.FORM.M -->
               <form type="inflected">
                  <orth xml:lang="mix"/>
                  <pron xml:lang="mix" notation="ipa"/>
                  <gramGrp>
                     <per>3</per>
                     <number norm="singular">sg</number>
                     <gen norm="masculine">masc</gen>
                     <gram type="register" norm="formal">form</gram>
                  </gramGrp>
                  <gloss xml:lang="en"/>
                  <gloss xml:lang="es"/>
               </form>
               <!-- 3S.FORM.F  -->
               <form type="inflected">
                  <orth xml:lang="mix"/>
                  <pron xml:lang="mix" notation="ipa"/>
                  <gramGrp>
                     <per>3</per>
                     <number norm="singular">sg</number>
                     <gen norm="feminine">fem</gen>
                     <gram type="register" norm="formal">form</gram>
                  </gramGrp>
                  <gloss xml:lang="en"/>
                  <gloss xml:lang="es"/>
               </form>
               <!--  1PL.EXCL -->
               <form type="inflected">
                  <orth xml:lang="mix"/>
                  <pron xml:lang="mix" notation="ipa"/>
                  <gramGrp>
                     <per>1</per>
                     <number norm="plural">pl</number>
                     <gram type="inclusivity" norm="exclusive">excl</gram>
                  </gramGrp>
                  <gloss xml:lang="en"/>
                  <gloss xml:lang="es"/>
               </form>
               <!-- 1PL.INCL -->
               <form type="inflected">
                  <orth xml:lang="mix"/>
                  <pron xml:lang="mix" notation="ipa"/>
                  <gramGrp>
                     <per>1</per>
                     <number norm="plural">pl</number>
                     <gram type="inclusivity" norm="inclusive">incl</gram>
                  </gramGrp>
                  <gloss xml:lang="en"/>
                  <gloss xml:lang="es"/>
               </form>
               <!-- 2PL.INF -->
               <form type="inflected">
                  <orth xml:lang="mix"/>
                  <pron xml:lang="mix" notation="ipa"/>
                  <gramGrp>
                     <per>2</per>
                     <number norm="plural">pl</number>
                     <gram type="register" norm="informal">inf</gram>
                  </gramGrp>
                  <gloss xml:lang="en"/>
                  <gloss xml:lang="es"/>
               </form>
               <!-- 2PL.FORM -->
               <form type="inflected">
                  <orth xml:lang="mix"/>
                  <pron xml:lang="mix" notation="ipa"/>
                  <gramGrp>
                     <per>2</per>
                     <number norm="plural">pl</number>
                     <gram type="register" norm="formal">form</gram>
                  </gramGrp>
                  <gloss xml:lang="en"/>
                  <gloss xml:lang="es"/>
               </form>
               <!--  3PL.INF-->
               <form type="inflected">
                  <orth xml:lang="mix"/>
                  <pron xml:lang="mix" notation="ipa"/>
                  <gramGrp>
                     <per>3</per>
                     <number norm="plural">pl</number>
                     <gram type="register" norm="informal">inf</gram>
                  </gramGrp>
                  <gloss xml:lang="en"/>
                  <gloss xml:lang="es"/>
               </form>
               <!-- 3PL.FORM.M -->
               <form type="inflected">
                  <orth xml:lang="mix"/>
                  <pron xml:lang="mix" notation="ipa"/>
                  <gramGrp>
                     <per>3</per>
                     <number norm="plural">pl</number>
                     <gen norm="masculine">masc</gen>
                     <gram type="register" norm="formal">form</gram>
                  </gramGrp>
                  <gloss xml:lang="en"/>
                  <gloss xml:lang="es"/>
               </form>
               <!-- 3PL.FORM.F-->
               <form type="inflected">
                  <orth xml:lang="mix"/>
                  <pron xml:lang="mix" notation="ipa"/>
                  <gramGrp>
                     <per>3</per>
                     <number norm="plural">pl</number>
                     <gen norm="feminine">fem</gen>
                     <gram type="register" norm="formal">form</gram>
                  </gramGrp>
                  <gloss xml:lang="en"/>
                  <gloss xml:lang="es"/>
               </form>
               <!-- 3PL.FORM.ALL.HUM -->
               <form type="inflected">
                  <orth xml:lang="mix"/>
                  <pron xml:lang="mix" notation="ipa"/>
                  <gramGrp>
                     <per>3</per>
                     <number norm="plural">pl</number>
                     <gram type="inclusivity" norm="inclusive">incl</gram>
                     <gram type="register" norm="formal">form</gram>
                     <!-- human -->
                  </gramGrp>
                  <gloss xml:lang="en"/>
                  <gloss xml:lang="es"/>
                  <note cert="medium">Alternatively the pronoun could be <oRef>kuena</oRef>.</note>
               </form>
               <!-- 3PL.ANML  -->
               <form type="inflected">
                  <orth xml:lang="mix"/>
                  <pron xml:lang="mix" notation="ipa"/>
                  <gramGrp>
                     <per>3</per>
                     <number norm="plural">pl</number>
                     <gen cert="medium">animl</gen>
                     <!-- best abbreviation? tag is "#ANML" -->
                     <gram type="register" norm="informal">inf</gram>
                  </gramGrp>
                  <gloss xml:lang="en"/>
                  <gloss xml:lang="es"/>
               </form>
            </form>

            <form type="paradigm" subtype="future">
               <!-- FUTURE/POTENTIVE -->
               <gramGrp>
                  <tns>future</tns>
                  <gram type="aspect" norm="potential">pot</gram>
                  <mood norm="indicative">indic</mood>
               </gramGrp>
               <!-- 1S -->
               <form type="inflected">
                  <orth xml:lang="mix"/>
                  <pron xml:lang="mix" notation="ipa"/>
                  <!-- 1sg is important to get pron because the tone affects the inflection -->
                  <gramGrp>
                     <per>1</per>
                     <number norm="singular">sg</number>
                  </gramGrp>
                  <gloss xml:lang="en"/>
                  <gloss xml:lang="es"/>
               </form>
               <!-- 2S.INF -->
               <form type="inflected">
                  <orth xml:lang="mix"/>
                  <pron xml:lang="mix" notation="ipa"/>
                  <gramGrp>
                     <per>2</per>
                     <number norm="singular">sg</number>
                     <gram type="register" norm="informal">inf</gram>
                  </gramGrp>
                  <gloss xml:lang="en"/>
                  <gloss xml:lang="es"/>
               </form>
               <!-- 2S.FORM -->
               <form type="inflected">
                  <orth xml:lang="mix"/>
                  <pron xml:lang="mix" notation="ipa"/>
                  <gramGrp>
                     <per>2</per>
                     <number norm="singular">sg</number>
                     <gram type="register" norm="formal">form</gram>
                  </gramGrp>
                  <gloss xml:lang="en"/>
                  <gloss xml:lang="es"/>
               </form>
               <!-- 3S.INF  -->
               <form type="inflected">
                  <orth xml:lang="mix"/>
                  <pron xml:lang="mix" notation="ipa"/>
                  <gramGrp>
                     <per>3</per>
                     <number norm="singular">sg</number>
                     <gram type="register" norm="informal">inf</gram>
                  </gramGrp>
                  <gloss xml:lang="en"/>
                  <gloss xml:lang="es"/>
               </form>
               <!-- 3S.ANML  -->
               <form type="inflected">
                  <orth xml:lang="mix"/>
                  <pron xml:lang="mix" notation="ipa"/>
                  <gramGrp>
                     <per>3</per>
                     <number norm="singular">sg</number>
                     <gen cert="medium">animl</gen>
                     <!-- best abbreviation? tag is "#ANML" -->
                     <gram type="register" norm="informal">inf</gram>
                  </gramGrp>
                  <gloss xml:lang="en"/>
                  <gloss xml:lang="es"/>
               </form>
               <!-- 3S.FORM.M -->
               <form type="inflected">
                  <orth xml:lang="mix"/>
                  <pron xml:lang="mix" notation="ipa"/>
                  <gramGrp>
                     <per>3</per>
                     <number norm="singular">sg</number>
                     <gen norm="masculine">masc</gen>
                     <gram type="register" norm="formal">form</gram>
                  </gramGrp>
                  <gloss xml:lang="en"/>
                  <gloss xml:lang="es"/>
               </form>
               <!-- 3S.FORM.F  -->
               <form type="inflected">
                  <orth xml:lang="mix"/>
                  <pron xml:lang="mix" notation="ipa"/>
                  <gramGrp>
                     <per>3</per>
                     <number norm="singular">sg</number>
                     <gen norm="feminine">fem</gen>
                     <gram type="register" norm="formal">form</gram>
                  </gramGrp>
                  <gloss xml:lang="en"/>
                  <gloss xml:lang="es"/>
               </form>
               <!--  1PL.EXCL -->
               <form type="inflected">
                  <orth xml:lang="mix"/>
                  <pron xml:lang="mix" notation="ipa"/>
                  <gramGrp>
                     <per>1</per>
                     <number norm="plural">pl</number>
                     <gram type="inclusivity" norm="exclusive">excl</gram>
                  </gramGrp>
                  <gloss xml:lang="en"/>
                  <gloss xml:lang="es"/>
               </form>
               <!-- 1PL.INCL -->
               <form type="inflected">
                  <orth xml:lang="mix"/>
                  <pron xml:lang="mix" notation="ipa"/>
                  <gramGrp>
                     <per>1</per>
                     <number norm="plural">pl</number>
                     <gram type="inclusivity" norm="inclusive">incl</gram>
                  </gramGrp>
                  <gloss xml:lang="en"/>
                  <gloss xml:lang="es"/>
               </form>
               <!-- 2PL.INF -->
               <form type="inflected">
                  <orth xml:lang="mix"/>
                  <pron xml:lang="mix" notation="ipa"/>
                  <gramGrp>
                     <per>2</per>
                     <number norm="plural">pl</number>
                     <gram type="register" norm="informal">inf</gram>
                  </gramGrp>
                  <gloss xml:lang="en"/>
                  <gloss xml:lang="es"/>
               </form>
               <!-- 2PL.FORM -->
               <form type="inflected">
                  <orth xml:lang="mix"/>
                  <pron xml:lang="mix" notation="ipa"/>
                  <gramGrp>
                     <per>2</per>
                     <number norm="plural">pl</number>
                     <gram type="register" norm="formal">form</gram>
                  </gramGrp>
                  <gloss xml:lang="en"/>
                  <gloss xml:lang="es"/>
               </form>
               <!--  3PL.INF-->
               <form type="inflected">
                  <orth xml:lang="mix"/>
                  <pron xml:lang="mix" notation="ipa"/>
                  <gramGrp>
                     <per>3</per>
                     <number norm="plural">pl</number>
                     <gram type="register" norm="informal">inf</gram>
                  </gramGrp>
                  <gloss xml:lang="en"/>
                  <gloss xml:lang="es"/>
               </form>
               <!-- 3PL.FORM.M -->
               <form type="inflected">
                  <orth xml:lang="mix"/>
                  <pron xml:lang="mix" notation="ipa"/>
                  <gramGrp>
                     <per>3</per>
                     <number norm="plural">pl</number>
                     <gen norm="masculine">masc</gen>
                     <gram type="register" norm="formal">form</gram>
                  </gramGrp>
                  <gloss xml:lang="en"/>
                  <gloss xml:lang="es"/>
               </form>
               <!-- 3PL.FORM.F-->
               <form type="inflected">
                  <orth xml:lang="mix"/>
                  <pron xml:lang="mix" notation="ipa"/>
                  <gramGrp>
                     <per>3</per>
                     <number norm="plural">pl</number>
                     <gen norm="feminine">fem</gen>
                     <gram type="register" norm="formal">form</gram>
                  </gramGrp>
                  <gloss xml:lang="en"/>
                  <gloss xml:lang="es"/>
               </form>
               <!-- 3PL.FORM.ALL.HUM -->
               <form type="inflected">
                  <orth xml:lang="mix"/>
                  <pron xml:lang="mix" notation="ipa"/>
                  <gramGrp>
                     <per>3</per>
                     <number norm="plural">pl</number>
                     <gram type="inclusivity" norm="inclusive">incl</gram>
                     <gram type="register" norm="formal">form</gram>
                     <!-- human -->
                  </gramGrp>
                  <gloss xml:lang="en"/>
                  <gloss xml:lang="es"/>
                  <note cert="medium">Alternatively the pronoun could be <oRef>kuena</oRef>.</note>
               </form>
               <!-- 3PL.ANML  -->
               <form type="inflected">
                  <orth xml:lang="mix"/>
                  <pron xml:lang="mix" notation="ipa"/>
                  <gramGrp>
                     <per>3</per>
                     <number norm="plural">pl</number>
                     <gen cert="medium">animl</gen>
                     <gram type="register" norm="informal">inf</gram>
                  </gramGrp>
                  <gloss xml:lang="en"/>
                  <gloss xml:lang="es"/>
               </form>
               <form type="paradigm" subtype="imperative">
                  <!-- IMPERATIVE/HORATIVE -->
                  <gramGrp>
                     <mood norm="imperative">imper</mood>
                  </gramGrp>
                  <!-- 2S.INF -->
                  <form type="inflected">
                     <orth xml:lang="mix"/>
                     <pron xml:lang="mix" notation="ipa"/>
                     <gramGrp>
                        <per>2</per>
                        <number norm="singular">sg</number>
                        <gram type="register" norm="informal">inf</gram>
                     </gramGrp>
                     <gloss xml:lang="en"/>
                     <gloss xml:lang="es"/>
                  </form>
                  <!-- 2S.FORM -->
                  <form type="inflected">
                     <orth xml:lang="mix"/>
                     <pron xml:lang="mix" notation="ipa"/>
                     <gramGrp>
                        <per>2</per>
                        <number norm="singular">sg</number>
                        <gram type="register" norm="formal">form</gram>
                     </gramGrp>
                  </form>
                  <!--  1PL.EXCL -->
                  <form type="inflected">
                     <orth xml:lang="mix"/>
                     <pron xml:lang="mix" notation="ipa"/>
                     <gramGrp>
                        <per>1</per>
                        <number norm="plural">pl</number>
                        <gram type="inclusivity" norm="exclusive">excl</gram>
                        <mood cert="low" norm="hortative">hort</mood>
                     </gramGrp>
                     <gloss xml:lang="en"/>
                     <gloss xml:lang="es"/>
                  </form>
                  <!-- 1PL.INCL -->
                  <form type="inflected">
                     <orth xml:lang="mix"/>
                     <pron xml:lang="mix" notation="ipa"/>
                     <gramGrp>
                        <per>1</per>
                        <number norm="plural">pl</number>
                        <gram type="inclusivity" norm="inclusive">incl</gram>
                        <mood cert="low" norm="hortative">hort</mood>
                     </gramGrp>
                     <gloss xml:lang="en"/>
                     <gloss xml:lang="es"/>
                  </form>
                  <!-- 2PL.INF -->
                  <form type="inflected">
                     <orth xml:lang="mix"/>
                     <pron xml:lang="mix" notation="ipa"/>
                     <gramGrp>
                        <per>2</per>
                        <number norm="plural">pl</number>
                        <gram type="register" norm="informal">inf</gram>
                        <mood cert="low" norm="hortative">hort</mood>
                     </gramGrp>
                     <gloss xml:lang="en"/>
                     <gloss xml:lang="es"/>
                  </form>
                  <!-- 2PL.FORM -->
                  <form type="inflected">
                     <orth xml:lang="mix"/>
                     <pron xml:lang="mix" notation="ipa"/>
                     <gramGrp>
                        <per>2</per>
                        <number norm="plural">pl</number>
                        <gram type="register" norm="formal">form</gram>
                        <mood cert="low" norm="hortative">hort</mood>
                     </gramGrp>
                  </form>
                  <gloss xml:lang="en"/>
                  <gloss xml:lang="es"/>
               </form>
            </form>

            <form type="paradigm" subtype="imperfect">
               <!-- IMPERF/HAB -->
               <gramGrp>
                  <tns>past</tns>
                  <gram type="aspect">imperf</gram>
                  <mood norm="indicative">indic</mood>
               </gramGrp>
               <!-- 1S -->
               <form type="inflected">
                  <orth xml:lang="mix"/>
                  <pron xml:lang="mix" notation="ipa"/>
                  <!-- 1sg is important to get pron because the tone affects the inflection -->
                  <gramGrp>
                     <per>1</per>
                     <number norm="singular">sg</number>
                  </gramGrp>
                  <gloss xml:lang="en"/>
                  <gloss xml:lang="es"/>
               </form>
               <!-- 2S.INF -->
               <form type="inflected">
                  <orth xml:lang="mix"/>
                  <pron xml:lang="mix" notation="ipa"/>
                  <gramGrp>
                     <per>2</per>
                     <number norm="singular">sg</number>
                     <gram type="register" norm="informal">inf</gram>
                  </gramGrp>
                  <gloss xml:lang="en"/>
                  <gloss xml:lang="es"/>
               </form>
               <!-- 2S.FORM -->
               <form type="inflected">
                  <orth xml:lang="mix"/>
                  <pron xml:lang="mix" notation="ipa"/>
                  <gramGrp>
                     <per>2</per>
                     <number norm="singular">sg</number>
                     <gram type="register" norm="formal">form</gram>
                  </gramGrp>
                  <gloss xml:lang="en"/>
                  <gloss xml:lang="es"/>
               </form>
               <!-- 3S.INF  -->
               <form type="inflected">
                  <orth xml:lang="mix"/>
                  <pron xml:lang="mix" notation="ipa"/>
                  <gramGrp>
                     <per>3</per>
                     <number norm="singular">sg</number>
                     <gram type="register" norm="informal">inf</gram>
                  </gramGrp>
                  <gloss xml:lang="en"/>
                  <gloss xml:lang="es"/>
               </form>
               <!-- 3S.ANML  -->
               <form type="inflected">
                  <orth xml:lang="mix"/>
                  <pron xml:lang="mix" notation="ipa"/>
                  <gramGrp>
                     <per>3</per>
                     <number norm="singular">sg</number>
                     <gen cert="medium">animl</gen>
                     <!-- best abbreviation? tag is "#ANML" -->
                     <gram type="register" norm="informal">inf</gram>
                  </gramGrp>
                  <gloss xml:lang="en"/>
                  <gloss xml:lang="es"/>
               </form>
               <!-- 3S.FORM.M -->
               <form type="inflected">
                  <orth xml:lang="mix"/>
                  <pron xml:lang="mix" notation="ipa"/>
                  <gramGrp>
                     <per>3</per>
                     <number norm="singular">sg</number>
                     <gen norm="masculine">masc</gen>
                     <gram type="register" norm="formal">form</gram>
                  </gramGrp>
                  <gloss xml:lang="en"/>
                  <gloss xml:lang="es"/>
               </form>
               <!-- 3S.FORM.F  -->
               <form type="inflected">
                  <orth xml:lang="mix"/>
                  <pron xml:lang="mix" notation="ipa"/>
                  <gramGrp>
                     <per>3</per>
                     <number norm="singular">sg</number>
                     <gen norm="feminine">fem</gen>
                     <gram type="register" norm="formal">form</gram>
                  </gramGrp>
                  <gloss xml:lang="en"/>
                  <gloss xml:lang="es"/>
               </form>
               <!--  1PL.EXCL -->
               <form type="inflected">
                  <orth xml:lang="mix"/>
                  <pron xml:lang="mix" notation="ipa"/>
                  <gramGrp>
                     <per>1</per>
                     <number norm="plural">pl</number>
                     <gram type="inclusivity" norm="exclusive">excl</gram>
                  </gramGrp>
                  <gloss xml:lang="en"/>
                  <gloss xml:lang="es"/>
               </form>
               <!-- 1PL.INCL -->
               <form type="inflected">
                  <orth xml:lang="mix"/>
                  <pron xml:lang="mix" notation="ipa"/>
                  <gramGrp>
                     <per>1</per>
                     <number norm="plural">pl</number>
                     <gram type="inclusivity" norm="inclusive">incl</gram>
                  </gramGrp>
                  <gloss xml:lang="en"/>
                  <gloss xml:lang="es"/>
               </form>
               <!-- 2PL.INF -->
               <form type="inflected">
                  <orth xml:lang="mix"/>
                  <pron xml:lang="mix" notation="ipa"/>
                  <gramGrp>
                     <per>2</per>
                     <number norm="plural">pl</number>
                     <gram type="register" norm="informal">inf</gram>
                  </gramGrp>
                  <gloss xml:lang="en"/>
                  <gloss xml:lang="es"/>
               </form>
               <!-- 2PL.FORM -->
               <form type="inflected">
                  <orth xml:lang="mix"/>
                  <pron xml:lang="mix" notation="ipa"/>
                  <gramGrp>
                     <per>2</per>
                     <number norm="plural">pl</number>
                     <gram type="register" norm="formal">form</gram>
                  </gramGrp>
                  <gloss xml:lang="en"/>
                  <gloss xml:lang="es"/>
               </form>
               <!--  3PL.INF-->
               <form type="inflected">
                  <orth xml:lang="mix"/>
                  <pron xml:lang="mix" notation="ipa"/>
                  <gramGrp>
                     <per>3</per>
                     <number norm="plural">pl</number>
                     <gram type="register" norm="informal">inf</gram>
                  </gramGrp>
                  <gloss xml:lang="en"/>
                  <gloss xml:lang="es"/>
               </form>
               <!-- 3PL.FORM.M -->
               <form type="inflected">
                  <orth xml:lang="mix"/>
                  <pron xml:lang="mix" notation="ipa"/>
                  <gramGrp>
                     <per>3</per>
                     <number norm="plural">pl</number>
                     <gen norm="masculine">masc</gen>
                     <gram type="register" norm="formal">form</gram>
                  </gramGrp>
                  <gloss xml:lang="en"/>
                  <gloss xml:lang="es"/>
               </form>
               <!-- 3PL.FORM.F-->
               <form type="inflected">
                  <orth xml:lang="mix"/>
                  <pron xml:lang="mix" notation="ipa"/>
                  <gramGrp>
                     <per>3</per>
                     <number norm="plural">pl</number>
                     <gen norm="feminine">fem</gen>
                     <gram type="register" norm="formal">form</gram>
                  </gramGrp>
                  <gloss xml:lang="en"/>
                  <gloss xml:lang="es"/>
               </form>
               <!-- 3PL.FORM.ALL.HUM -->
               <form type="inflected">
                  <orth xml:lang="mix"/>
                  <pron xml:lang="mix" notation="ipa"/>
                  <gramGrp>
                     <per>3</per>
                     <number norm="plural">pl</number>
                     <gram type="inclusivity" norm="inclusive">incl</gram>
                     <gram type="register" norm="formal">form</gram>
                     <!-- human -->
                  </gramGrp>
                  <note cert="medium">Alternatively the pronoun could be <oRef>kuena</oRef>.</note>
               </form>
               <!-- 3PL.ANML  -->
               <form type="inflected">
                  <orth xml:lang="mix"/>
                  <pron xml:lang="mix" notation="ipa"/>
                  <gramGrp>
                     <per>3</per>
                     <number norm="plural">pl</number>
                     <gen cert="medium">animl</gen>
                     <gram type="register" norm="informal">inf</gram>
                  </gramGrp>
                  <gloss xml:lang="en"/>
                  <gloss xml:lang="es"/>
               </form>
            </form>
            <!-- possibly add for modal forms also (need more info on the stem pattern) -->
            <!-- also possible is negative verbs, as certain verbs (though not all) may be inflected via tone to denote negation -->
            <sense>
               <usg type="domain">Emotion</usg>
               <!-- feel'(x,[happy']) -->
               <cit type="translation">
                  <form>
                     <orth xml:lang="en">to be sad</orth>
                  </form>
               </cit>
               <cit type="translation">
                  <form>
                     <orth xml:lang="es">ser triste</orth>
                  </form>
               </cit>
            </sense>
         </entry>
      </body>
   </text>
</TEI>
